臺灣臺中地方法院民事判決　九十二年度訴字第一九九二號
　　原　　　告　乙○○
　　訴訟代理人　陳建瑜　律師
　　複　代理人　廖大鵬
　　被　　　告　丑○○
　　　　　　　　子○○
　　　　　　　　甲○○
　　　　　　　　癸○○
　　　　　　　　壬○○
　　　　　　　　己○○
　　　　　　　　庚○○
　　　　　　　　丙○○
　　　　　　　　　　　　二
　　　　　　　　戊○○
　　　　　　　　寅○○
　　　　　　　　丁○○
　　　　　　　　辛○○
右當事人間損害賠償事件，本院於民國九十三年四月十四日言詞辯論終結，判決如下
：
    主      文
被告丑○○、子○○應連帶給付原告新台幣肆佰零壹萬元，及自民國九十一年一月二
十七日起至清償日止按年息百分之五計算之利息。
原告其餘之訴駁回。
訴訟費用由被告丑○○、子○○連帶負擔。
本判決原告勝訴部分於原告以新台幣壹佰拾萬柒仟元為被告丑○○、子○○供擔
保後，得假執行。
原告其餘假執行之聲請駁回。
    事      實
甲、原告方面：
  一、聲明：
  （一）被告應連帶給付原告新台幣（下同）四百零一萬元，及自民國九十一年一月
        二十七日起至清償日止按年息百分之五計算之利息。
  （二）原告願供擔保請准宣告假執行。
  二、陳述：
  （一）被告等人基於為自己不法所有之共同常業詐欺之犯意聯絡，共組詐騙集團，
        以劉仁貴為首，先由楊永芳以徵家庭手工方式，自九十年四月間起以「微星
        精密科技」為名，在自由時報分類廣告版刊登０二─00000000、０
        二─00000000、０九三五─六八一０四九、０九三五─六八三六四
        七號電話；自九十年四月中旬起以「霸菱精密科技」為名，在中國時報分類
        廣告版刊登０三─0000000、０三─0000000號電話；自九十
        年五月上旬起以「半島精密科技」為名，在自由時報分類廣告版刊登０三─
        0000000、０三─0000000號電話；再將上述市內電話設定轉
        接至０九三五─六八三二四一、０九三五─六八三二四０、０九五五─八三
        一八一七、０九五五─二一九五五四、０九三九─二九一０四六、０九五八
        ─一二六六三八、０九五八─一二六七０九等多線行動電話，而後在大陸廈
        門市明發國際新城大樓九樓內租屋接聽。另由楊永芳預先取得「張文龍」、
        「王淑惠」、「賴志忠」、．．．等二十六個金融機構人頭帳戶，交付與被
        告子○○供作被害人匯款之用。另被告丑○○則於上址負責接聽轉接之電話
        時，向原告詐稱：如要做家庭手工需先繳交一千二百元至一千八百元之工具
        租金，並要求原告將錢匯入前述人頭帳戶內，俟原告依約匯款後，再向原告
        詐稱：需繳材料保證金每箱五千元至數萬元不等，後由蔡文祥、蔡鴻慶接聽
        電話復向原告詐稱：參加公司的抽獎活動中獎，需再繳交數萬元不等之律師
        公證費，又以參加公司之轉投資等為由要求原告陸續匯款，使原告陷於錯誤
        ，匯款四百零一萬元之金額；原告匯款後，被告丑○○即以電話通知在臺灣
        之被告子○○自各金融機構之提款機提領現金，被告子○○累積一定之提款
        金額後，再將款項轉匯至大陸地區之劉仁貴所提供之不詳帳戶內，渠等以此
        方式牟利迄至九十年五月二十八日止，共計向原告詐得金額四百零一萬元，
        被告等人共同觸犯刑法之常業詐欺等罪，經臺灣臺中地方法院檢察署檢察官
        起訴，並經鈞院及臺灣高等法院臺中分院刑事判決有罪在案。
  （二）本件被告共同詐欺行為，依民法第一百八十四條第一項前段、第二項、第一
        百八十五條規定，應連帶負侵權行為責任，原告為此起訴請求判決如聲明。
  （三）對被告抗辯之陳述：雖被告甲○○、丁○○、辛○○否認詐欺侵害原告權利
        ，惟被告之抗辯與刑事判決認定之事實及證據不符，且被告三人在其警訊筆
        錄亦供承曾參與本件犯罪分工行為，被告犯罪分工方式於刑事判決中均已認
        定詳實在案，是渠等抗辯委無可採。
  三、證據：提出匯款單七張、全行通儲存入憑條一紙、和解筆錄一份、臺灣高等法
      院臺中分院九十二年度上訴字第一四二六號刑事判決一件為證。並援用本案刑
      事第一、二審刑事判決認定之事實、理由及證據。
乙、被告方面：
  壹、被告甲○○部分：
      被告未於言詞辯論期日到場，惟據其提出準備書狀聲明、陳述如左：
    一、聲明：駁回原告之訴。如受不利之判決，願供擔保請准宣告免為假執行。
    二、陳述：被告甲○○所涉者乃係「刮刮樂詐欺」部分，而非原告所受騙之由劉
        仁貴、楊永芳、丑○○、蔡文祥、蔡鴻慶、子○○等人所犯「家庭代工詐欺
        取財案」，且被告甲○○受雇參與「刮刮樂案」時間乃為八十九年七月間起
        至同年十月間止，即已離職未再參與，此有鈞院刑事判決附卷可稽，則原告
        於九十年五月下旬起至同年五月二十八日之受侵害情事，亦與被告甲○○無
        涉。
  貳、被告丁○○部分：
      被告未於言詞辯論期日到場，惟據其提出準備書狀聲明、陳述如左：
    一、聲明：駁回原告之訴。如受不利之判決，願供擔保請准宣告免為假執行。
    二、陳述：被告丁○○所加入者乃係「刮刮樂詐欺」部分，而非原告所受騙之由
        劉仁貴、楊永芳、丑○○、蔡文祥、蔡鴻慶、子○○等人所犯「家庭代工詐
        欺取財案」，且被告丁○○加入該「刮刮樂案」時間係自八十九年四月間起
        至同年十月間止，即已離職未再參與，此有鈞院刑事判決附卷可稽，則原告
        於九十年五月下旬起至同年五月二十八日之受侵害情事，被告丁○○並無詐
        欺原告之情事。
  參、被告辛○○部分：
      被告未於言詞辯論期日到場，惟據其提出準備書狀聲明、陳述如左：
    一、聲明：駁回原告之訴。如受不利之判決，願供擔保請准宣告免為假執行。
    二、陳述：被告辛○○否認有加入「刮刮樂詐欺」部分，縱然有加入，亦非原告
        所受騙之由劉仁貴、楊永芳、丑○○、蔡文祥、蔡鴻慶、子○○等人所犯「
        家庭代工詐欺取財案」，且被告辛○○依第一審刑事判決認定參與「刮刮樂
        案」時間乃為八十九年四月間起至同年五月間止，原告於九十年五月下旬起
        至同年五月二十八日之受侵害情事，亦與被告辛○○無涉。
  肆、被告丑○○、子○○、癸○○、壬○○、己○○、庚○○、丙○○、戊○○、
      寅○○部分：
      被告丑○○等人均未於言詞辯論期日到場，亦未提出準備書狀作何聲明或陳述
      。
      理      由
甲、程序方面：
    本件被告等均未於最後言詞辯論期日到場，核無民事訴訟法第三百八十六條各款
    所列情形，爰依原告之聲請，由其一造辯論而為判決。
乙、得心證之理由：
一、本件原告主張：被告等人基於為自己不法所有之共同常業詐欺之犯意聯絡，共組
    詐騙集團，以劉仁貴為首，先由楊永芳以徵家庭手工方式，自九十年四月間起以
    「微星精密科技」為名，在自由時報分類廣告版刊登前述各電話；自九十年四月
    中旬起以「霸菱精密科技」為名，在中國時報分類廣告版刊登０三─00000
    00、０三─0000000號電話；自九十年五月上旬起以「半島精密科技」
    為名，在自由時報分類廣告版刊登０三─0000000、０三─000000
    0號電話；再將上述市內電話設定轉接至前述多線行動電話，而後在大陸廈門市
    明發國際新城大樓九樓內租屋接聽。另由楊永芳預先取得「張文龍」、「王淑惠
    」、「賴志忠」、．．．等二十六個金融機構人頭帳戶，交付與被告子○○供作
    被害人匯款之用。另被告丑○○則於上址負責接聽轉接之電話時，向原告詐稱：
    如要做家庭手工需先繳交一千二百元至一千八百元之工具租金，並要求原告將錢
    匯入前述人頭帳戶內，俟原告依約匯款後，再向原告詐稱：需繳材料保證金每箱
    五千元至數萬元不等，後由蔡文祥、蔡鴻慶接聽電話復向原告詐稱：參加公司的
    抽獎活動中獎，需再繳交數萬元不等之律師公證費，又以參加公司之轉投資等為
    由要求原告陸續匯款，使原告陷於錯誤，匯款四百零一萬元之金額；原告匯款後
    ，被告丑○○即以電話通知在臺灣之被告子○○自各金融機構之提款機提領現金
    ，被告子○○累積一定之提款金額後，再將款項轉匯至大陸地區之劉仁貴所提供
    之不詳帳戶內，渠等以此方式牟利迄至九十年五月二十八日止，共計向原告詐得
    金額四百零一萬元，被告等人共同觸犯刑法之常業詐欺等罪，經臺灣臺中地方法
    院檢察署檢察官起訴，並經鈞院及臺灣高等法院臺中分院刑事判決有罪在案，本
    件被告共同詐欺行為，依民法第一百八十四條第一項前段、第二項、第一百八十
    五條規定，應連帶負侵權行為責任，原告為此提起本件訴訟，請求判決如聲明等
    情。被告甲○○、丁○○、辛○○則辯稱：本案刑事判決僅認定渠等係加入「刮
    刮樂詐欺」部分，並非原告所受騙之由劉仁貴、楊永芳、丑○○、蔡文祥、蔡鴻
    慶、子○○等人所犯「家庭代工詐欺取財案」，故被告三人自無詐欺侵害原告之
    權利等語，資為抗辯。
二、經查，本件被告丑○○、子○○與訴外人劉仁貴、楊永芳、蔡文祥、蔡鴻慶等六
    人承共同常業詐欺之犯意聯絡，以劉仁貴為首，先由楊永芳以徵家庭手工方式，
    自九十年四月間起以「微星精密科技」為名，在自由時報分類廣告版刊登０二─
    00000000、０二─00000000、０九三五─六八一０四九、０九
    三五─六八三六四七號電話；自九十年四月中旬起以「霸菱精密科技」為名，在
    中國時報分類廣告版刊登０三─0000000、０三─0000000號電話
    ；自九十年五月上旬起以「半島精密科技」為名，在自由時報分類廣告版刊登０
    三─0000000、０三─0000000號電話；再將上述市內電話設定轉
    接至０九三五─六八三二四一、０九三五─六八三二四０、０九五五─八三一八
    一七、０九五五─二一九五五四、０九三九─二九一０四六、０九五八─一二六
    六三八、０九五八─一二六七０九等多線行動電話，而後在大陸廈門市明發國際
    新城大樓九樓內租屋接聽。另由楊永芳預先取得「張文龍」等二十六個金融機構
    人頭帳戶，交付與被告子○○供作被害人匯款之用，另被告丑○○則於上址負責
    接聽轉接之電話時，向被害人詐稱：如要做家庭手工需先繳交一千二百元至一千
    八百元之工具租金，並要求被害人將錢匯入前開人頭帳戶內，俟被害人依約匯款
    後，再向被害人詐稱：需繳材料保證金每箱五千元至數萬元不等，後由蔡文祥、
    蔡鴻慶接聽電話復向被害人詐稱：參加公司的抽獎活動中獎，需再繳交數萬元不
    等之律師公證費，又以參加公司之轉投資等為由要求被害人陸續匯款，使被害人
    陷於錯誤，分別匯款，原告因而受騙匯款四百零一萬元之金額；被害人匯款後，
    被告丑○○即以電話通知在臺灣之被告子○○自各金融機構之提款機提領現金，
    被告子○○累積一定之提款金額後，再將款項轉匯至大陸地區之劉仁貴所提供之
    不詳帳戶內，渠等以此方式牟利，經營至九十年五月二十八日止，共計向被害人
    謝月嬌等一０五人詐得總金額八百九十五萬一千四百七十八元。被告丑○○、子
    ○○再由劉仁貴分別給付薪資八、九萬元及四十餘萬元，案經臺灣臺中地方法院
    檢察署檢察官提起公訴，並經本院及臺灣高等法院臺中分院刑事判決有罪在案等
    情，有原告提出匯款單七張、全行通儲存入憑條一紙、和解筆錄一份、臺灣高等
    法院臺中分院九十二年度上訴字第一四二六號刑事判決一件為證，並有本院九十
    年度訴字第二六０九號刑事判決一件在卷可稽，自堪信為真實。
三、次查前開刑事判決所認定之犯罪事實計有刮刮樂詐欺取財部分、徵家庭手工詐欺
    取財部分、訴外人壬○○變造國民身分證部分、訴外人賴學文侵占遺失物及變造
    國民身分證部分、訴外人徐嘉舜詐欺得利部分等五項，其中原告受侵害者係徵家
    庭手工詐欺取財部分，而此部分涉案詐欺者，於本件被告中，僅有被告丑○○、
    子○○二人，而其餘被告甲○○、丁○○、辛○○、癸○○、壬○○、己○○、
    庚○○、丙○○、戊○○、寅○○雖有參與刮刮樂詐欺取財部分之犯罪行為，惟
    並未參與本件徵家庭手工詐欺取財部分之犯罪行為等情，有前開二件刑事判決在
    卷可參，原告復未舉證被告甲○○、丁○○、辛○○、癸○○、壬○○、己○○
    、庚○○、丙○○、戊○○、寅○○確有參與本件徵家庭手工詐欺原告取財之犯
    罪行為，是原告請求被告甲○○等十人亦應負連帶侵權行為責任乙節，即非可取
    。
四、按故意或過失，不法侵害他人之權利者，負損害賠償責任，數人共同不法侵害他
    人之權利者，連帶負損害賠償責任，民法第一百八十四條第一項前段、第一百八
    十五條定有明文。查本件被告丑○○、子○○二人參與本件徵家庭手工詐欺原告
    取財之犯罪行為，依前揭規定自應對原告負連帶侵權行為責任，從而原告主張被
    告丑○○、子○○應連帶給付四百零一萬元及自起訴狀送達後之九十一年一月二
    十七日起至清償日止按年息百分之五計算之利息，於法有據，應予准許。又原告
    請求被告甲○○等十人亦應負連帶侵權行為責任乙節，於法無據，應予駁回。
丙、原告陳明願供擔保，聲請宣告假執行，經核其勝訴部份，合於法律之規定，爰酌
    定相當之擔保金額宣告之；其餘假執行之聲請，因訴之駁回而失所依附，不予准
    許。
丁、結論：本件原告之訴為一部有理由，一部無理由，並依民事訴訟法第三百八十五
    條第一項前段、第七十九條、第八十五條第二項、第三百九十條第二項，判決如
    主文。
中　　　華　　　民　　　國　　九十三　　年　　　四　　　月　　二十八　　日
                                        臺灣臺中地方法院民事第三庭
~B法　　　官　張國華
正本係照原本作成。
如對本判決上訴，須於判決送達後廿日內向本院提出上訴狀
中　　　華　　　民　　　國　　九十三　　年　　　四　　　月　　二十八　　日
~B法院書記官　李玉容
